臺灣高等法院刑事判決
110年度上易字第377號
上  訴  人  
即  被  告  李政翰



上列上訴人因竊盜案件，不服臺灣臺北地方法院109年度易字第6
42號，中華民國109年12月29日第一審判決（聲請簡易判決處刑
案號：臺灣臺北地方檢察署109年度偵緝字第911號），提起上訴
，本院判決如下：
    主  文
原判決撤銷。
李政翰犯攜帶兇器毀越安全設備竊盜罪，累犯，處有期徒刑柒月
。
    犯罪事實
一、李政翰係位於臺北市○○區○○○路0段00巷0○0號泰安醫院之外
    包清潔人員，意圖為自己不法所有，於民國108年9月6日19
    時15分許，利用行政人員下班時間，持其所有客觀上足以傷
    害人之生命、身體可供兇器使用之螺絲起子1支，先徒手拆
    卸8樓陽台窗戶後進入員工辦公室，復以所持螺絲起子破壞
    其內該醫院副院長方文伶之辦公室門鎖後，進入辦公室內竊
    取方文伶所有之撲滿內銅板約新臺幣（下同）5,000元、威
    士忌酒6瓶(價值約2萬5,000元)及已開瓶紅酒醋半瓶，得手
    後將上開財物藏放在該醫院子母垃圾車內，換裝後再將上開
    財物攜離上址。
二、案經方文伶訴由臺北市政府警察局中山分局報告臺灣臺北地
    方檢察署檢察官偵查後聲請簡易判決處刑，原審認不宜以簡
    易判決處刑，改依通常程序審理。
    理  由
壹、證據能力：按被告以外之人於審判外之言詞或書面陳述，除
    法律有規定者外，不得作為證據；又被告以外之人於審判外
    之陳述，雖不符合同法第159條之1至第159條之4之規定，但
    經當事人於審判程序同意作為證據，法院審酌該言詞陳述或
    書面陳述作成時之情況，認為適當者，亦得為證據。當事人
    、代理人或辯護人於法院調查證據時，知有第159條第1項不
    得為證據之情形，而未於言詞辯論終結前聲明異議者，視為
    有前項之同意，刑事訴訟法第159條第1項及第159條之5分別
    定有明文。查本案言詞辯論終結前，檢察官及上訴人即被告
    李政翰均未就本判決所引用之各該被告以外之人於審判外之
    陳述及所調查之證據主張有刑事訴訟法第159條第1項不得為
    證據之情形（見本院卷第88至90頁），本院審酌該證據作成
    時並無違法及證明力明顯過低之瑕疵等情況，認為適當，應
    有證據能力。至於所引其餘非屬供述證據部分，既不適用傳
    聞法則，亦非公務員違背法定程序所取得，依刑事訴訟法第
    158條之4反面解釋，同具證據能力。
貳、得心證之理由：
    訊據被告對於上揭犯罪事實均坦承不諱（見原審卷第125、1
    29頁、本院卷第91頁），核與證人即告訴人方文伶證述大致
    相符（見偵卷第49至至51、91頁），並有如新環境清潔工程
    有限公司員工資料表、現場監視器錄影翻拍照片在卷可查（
    見偵卷第27、31至45頁），均可佐被告前開出於任意性之自
    白與事實相符，得採為認定事實之證據。本件事證明確，被
    告犯行堪以認定，應依法論科。
參、論罪科刑及撤銷改判之說明：
一、論罪：
  ㈠按上訴人於夜間以柴刀將被害人之窗戶毀壞，侵入其住宅行
    竊，應構成於夜間毀越安全設備，侵入住宅竊盜之罪，有最
    高法院45年台上字第1443號判決先例意旨可資參照。次按門
    鎖為安全設備之一種。又刑法第321條第1項第3款所稱「兇
    器」，其種類並無限制，凡客觀上足以對人之生命、身體、
    安全構成威脅，具有危險性之兇器均屬之，且祗須行竊時攜
    帶此種具有危險性之兇器為已足，並不以攜帶之初有行兇之
    意圖為必要。查被告自窗戶攀爬進入員工辦公室後，持螺絲
    起子破壞告訴人辦公室門鎖再入內行竊，而該螺絲起子雖未
    扣案，然既得用以破壞門鎖，必屬質地堅硬之物，如持以攻
    擊，客觀上足對人之生命、身體、安全構成威脅，而具有危
    險性，性質上自屬兇器無疑。是核被告所為，係犯刑法第32
    1條第1項第2款、第3款攜帶兇器毀越安全設備竊盜罪。檢察
    官雖僅論述被告踰越安全設備之加重條件，而未論及被告攜
    帶兇器破壞門鎖部分，然此部分僅係加重條件之增加，並不
    涉起訴法條之變更，且經本院告知被告此部分罪名令其一併
    辯論（見本院卷第87頁），而不影響其防禦權，亦附此敘明
    。
　㈡被告前於105年間因竊盜等案件，經臺灣士林地方法院以105
    年度易緝字第18號判決判處有期徒刑8月、4月確定，嗣經同
    法院以106年度聲字第154號裁定定應執行刑為有期徒刑11月
    確定，於106年3月20日執行完畢，有本院被告前案紀錄表在
    卷可參，其受有期徒刑之執行完畢後，於5年以內故意再犯
    本件有期徒刑以上之罪，為累犯。本院依司法院釋字第775
    號解釋意旨，審酌被告前因竊盜等案件經判處罪刑、執行完
    畢，竟仍不知悔改再為本件相同罪質之犯行，且於執行完畢
    未及2年即犯本案，再由上開監視錄影翻拍畫面，被告於行
    竊過程中更面對錄影鏡頭比出不雅動作（偵卷第35頁），足
    認其明知有監視錄影畫面竟大膽行竊而毫不遮掩，益見其特
    別惡性及對刑罰反應力之薄弱，且本案情節又無罪刑不相當
    或有違反比例原則之情形，是就被告於本案所犯，依刑法第
    47條第1項規定，加重其刑。
二、撤銷改判之說明：
　㈠原審就被告所犯加重竊盜犯行，予以論罪科刑，固非無見。
    惟查：
　⒈原審判決雖認被告所為另構成刑法第321條第1項第1款侵入有
    人居住建築物之加重條件，然本案被告行竊之地點係泰安醫
    院8樓員工辦公室內之副院長辦公室，而由告訴人所證其係
    安泰醫院副院長，被告行竊地點為其辦公室乙節，尚無從認
    定該處所有供人居住之情，復無其他證據證明該地點為有人
    居住，且上開醫院內縱有提供病患接受醫療、住院之病房，
    病患於居住病房期間，應享有居住安寧不受他人任意侵擾之
    權，然此與診療、住院相區隔之員工辦公室仍屬有別，檢察
    官復未就此部分起訴、論告，原判決逕自認定被告行竊之地
    點為有人居住之建築物而認被告所為另該當同條項第1款之
    加重條件，既未說明理由，復未諭知此部分增列之加重條件
    使被告辯論，容有違誤。
　⒉被告於原審審理中表明願與告訴人和解賠償其所受損失，且
    經原審移付調解，雙方並達成調解，約定被告應於110年1月
    8日以前給付告訴人3萬元（參原審卷第130頁審判筆錄記載
    、第177至178頁調解筆錄），然原審於被告與告訴人約定之
    履行期限前宣判並認「然被告迄今仍未給付告訴人調解額3
    萬元」（原判決第3頁第23至24行），以為被告不利之量刑
    因素，尚有未恰。
　⒊被告依雙方約定業已履行上開調解之條件，審酌其所賠償之
    數額與告訴人指訴遭竊財物之價值相近，本院認再予宣告沒
    收被告犯罪所得即有過苛之虞（詳後述），原審未及審酌及
    此，亦有不當。
　㈡被告上訴意旨主張已與告訴人達成和解，並賠償所受損害，
    請求從輕量刑等語，為有理由；至其另請求量處得易科罰金
    之刑乙節，因被告所犯刑法第321條第1項加重竊盜罪之法定
    最低本刑為有期徒刑6月，且依其前案記錄構成累犯，經本
    院審酌認依刑法第47條第1項規定加重其刑並無罪刑不相當
    之過重之情，是於依法加重其刑後，已無從量處得易科罰金
    之6月有期徒刑，被告此部分上訴請求自無理由。且原判決
    並有上開可議之處，自屬無可維持，應由本院將予以撤銷改
    判。
三、爰以行為人之責任為基礎，審酌被告除前開構成累犯之前案
    記錄以外（此部分不予重複評價），另有多次因竊盜案件經
    判決、執行，更有因犯攜帶兇器毀壞門扇侵入有人居住建築
    物竊盜而經判處罪刑確定，有本院被告前案紀錄表、臺灣雲
    林地方法院101年度易字第336號判決可憑，其素行未端，且
    不知警惕悔改，不思依循正當途徑獲取所需，自陳因缺錢繳
    納房租，即以上開方式犯本件加重竊盜犯行，顯然欠缺尊重
    他人財產權，更嚴重危害社會治安，惟念及被告犯後坦承犯
    行，並與告訴人達成和解，賠償告訴人所受損失，而已獲告
    訴人之諒解，有原審調解筆錄、本院110年2月22日公務電話
    查詢紀錄表可參（見原審卷第177至178頁、本院卷第71頁）
    ，兼衡其自陳大學肄業之智識程度、從事社區清潔之工作、
    未婚、經濟狀況小康等一切情狀（見原審卷第130頁），量
    處如主文第2項所示之刑。
四、沒收：
  ㈠被告所竊得之5,000元、威士忌酒6瓶（價值約2萬5,000元）
    及已開瓶紅酒醋半瓶，均為其犯本罪之犯罪所得，且均未扣
    案，原應依刑法第38條之1宣告沒收及追徵，然衡及被告業
    與告訴人達成和解並已賠償3萬元，如前所述，是被告賠償
    之數額與其上開犯罪所得之價值相近，且告訴人亦已表明拋
    棄其餘相關之民事請求（參調解筆錄），本院參酌沒收被告
    犯罪所得之規定旨在避免被告因犯罪而坐享犯罪所得，同時
    為優先保障被害人因犯罪所生之求償權而於同條第5項並規
    定「犯罪所得已實際合法發還被害人者，不予宣告沒收或追
    徵」等意旨，認被告既已賠償與其犯罪所得價值相近之款項
    ，而告訴人之求償權亦已獲滿足，若再宣告沒收，將有過苛
    之虞，爰依刑法第38條之2第2項之規定，就此部分犯罪所得
    部分均不予宣告沒收、追徵。
  ㈡被告持以供其犯本罪所用之螺絲起子1把，為被告所有，惟未
    扣案，亦無其他事證足認該螺絲起子現仍存在，且其價值尚
    低，並屬一般常見之工具，倘予追徵，除另使刑事執行程序
    開啟之外，對於被告犯罪行為之不法、罪責評價並無影響，
    且就沒收制度所欲達成之社會防衛目的亦無任何助益，欠缺
    刑法上重要性，依刑法第38條之2第2項規定，亦不予宣告沒
    收。
據上論斷，應依刑事訴訟法第369條第1項前段、第364條、第299
條第1項前段，判決如主文。
本案經臺灣臺北地方檢察署檢察官吳文琦提起公訴，臺灣高等檢
察署檢察官丁俊成到庭執行職務。
中　　華　　民　　國　　110 　年　　4 　　月　　6 　　日
                  刑事第十四庭  審判長法　官  黃斯偉
                                      法　官  程克琳
                                      法　官  黎惠萍
以上正本證明與原本無異。
不得上訴。
                                      書記官  莊宜諳
中　　華　　民　　國　　110 　年　　4 　　月　　6 　　日
附錄：本案論罪科刑法條全文
中華民國刑法第321條
犯前條第1項、第2項之罪而有下列情形之一者，處6月以上5年以
下有期徒刑，得併科50萬元以下罰金：
一、侵入住宅或有人居住之建築物、船艦或隱匿其內而犯之。
二、毀越門窗、牆垣或其他安全設備而犯之。
三、攜帶兇器而犯之。
四、結夥三人以上而犯之。
五、乘火災、水災或其他災害之際而犯之。
六、在車站、港埠、航空站或其他供水、陸、空公眾運輸之舟、
    車、航空機內而犯之。
前項之未遂犯罰之。